臺灣高等法院臺中分院民事裁定　　　　　 95年度抗字第604號
　　抗　告　人　乙○○
　　　　　　　　丙○○
　　　　　　　　甲○○
上列抗告人因與相對人台灣櫻花股份有限公司、台灣區瓦斯器材
工業同業公會間，聲請保全證據事件，對於中華民國95年11月02
日臺灣臺中地方法院95年度聲字第2444號所為裁定提起抗告，本
院裁定如下：
    主  文
抗告駁回。
抗告訴訟費用由抗告人負擔。
    理  由
一、本件抗告人向原法院聲請保全證據，經原法院以其聲請於法
    未合，予以裁定駁回其聲請。抗告人不服原裁定而提起抗告
    ，其聲請及抗告意旨略以：抗告人係「熱水器超溫定時安全
    裝置」專利（專利證書號：新型第155122號，公告編號：37
    7813，申請日期：民國86年7月12日）之專利權人及自上開
    專利公報所衍生之著作權（即文字著作權及圖形著作權）人
    ，相對人台灣櫻花股份有限公司製造之產品（瓦斯熱水器）
    內使用之裝置（連續使用20分後自動關閉瓦斯控制回路）涉
    嫌侵害系爭專利及著作，經抗告人以存證信函通知，仍不停
    止侵權之行為，為保全相對人櫻花公司侵權之證據，避免證
    據他移滅失，爰依民事訴訟法第386條規定，請求保全相對
    人櫻花公司及相對人台灣區瓦斯器材工業同業公會如下物品
    ，及為保全證據而為勘驗：(一)、侵害系爭專利生產中、半成
    品及成品與以20分電子控制電路圖「作成」立體物成品之「
    主配件」與半成品及成品之數量，與銷售之帳冊。(二)、依系
    爭著作作成立體物之成品、半成品與銷售帳冊，並准拍照、
    錄影及攝影，清點數量。(三)、相對人櫻花公司向相對人瓦斯
    公會購買TGAS三角標籤（瓦斯熱水器）自87年7月至95年10
    月26日之數量及統計表。(四)、侵權商品銀行貨款及自行收支
    帳冊及總帳分類帳簿等。(五)、相對人櫻花公司販賣場所現況
    及電腦記錄、銷售及進貨數量明細表及營業存根聯等文件含
    日報表及月報表。(六)、相對人櫻花公司全國銷售網路分店及
    總公司侵權證據帳冊或光碟片等。(七)、相對人瓦斯公會就相
    對人櫻花公司出售熱水器（爐）需購貼瓦斯公會TGAS三角標
    月數量及年數量明細表，與87年至95年全部統計表。原法院
    裁定駁回抗告人之聲請係「誤裁」，查臺灣板橋地方法院已
    裁准「同一事證不同相對人」保全證據之聲請（95年度聲字
    第2551號），此案例應可證明本件抗告人之聲請並非顯無理
    由。且抗告人已於95、10、13購得相對人販售20分鐘自動關
    閉瓦斯RH-16CWQHFS及TG-552型熱水器與RU-1077RF壹台5700
    元統一發票，證明相對人確有侵權之具體事證，自應准予保
    全證據，以免日後提起民事侵權訴訟時，證據遭滅失而礙難
    使用等語。
二、原法院以本件抗告人聲請保全證據，主張相對人櫻花公司涉
    嫌侵害系爭專利及著作，僅提出存證信函一紙及函件存根一
    件（聲請狀附證八）為證，但此一存證信函並未明確指出相
    對人櫻花公司何產品之何部分涉嫌侵害系爭專利及著作，亦
    未能提出相對人櫻花公司涉嫌侵害行為之相關證據；至於函
    件存根則僅能證明存證信函寄出之事實（寄送地址與聲請狀
    當事人欄之記載亦不符），未能證明相對人確有收受此一存
    證信函。是以，相對人櫻花公司究竟何產品之何部分涉嫌侵
    害系爭專利及著作？及究有何侵權之情事？抗告人並未能提
    出得以即時調查之證據加以釋明，卻僅憑上開證據，聲請就
    相對人櫻花公司，在全省未能特定之場所（泛稱「販賣場所
    」、「全國銷售網路分店及總公司」），並就未能特定之物
    品（如前(一)至(六)所載）為保全證據，其中部分（如前(三)項）
    請求，就長達八年期間（自87年7月至95年10月）內存在之
    證據予以保全，其聲請保全證據顯逾比例原則（超過必要範
    圍），且法院事實上亦無從就如此寬泛之場所及物品範圍執
    行保全證據。因認抗告人對於相對人櫻花公司聲請保全證據
    部分，於法不合，尚難准許；另抗告人就相對人瓦斯公會聲
    請保全如前(七)所載之物品部分，由聲請狀整體觀之，抗告人
    並未敘及相對人瓦斯公會有何涉嫌侵害系爭專利及著作權之
    行為，且此項物品與第(三)項所載物品所欲證明之事實應無不
    同（即87年至95年間櫻花公司向瓦斯公會購買TGAS標籤之數
    量）。按保全證據之範圍，限於有必要時始得為之，旨在避
    免保全證據對於相對人或第三人權益造成過度之侵害，相對
    人瓦斯公會既非涉嫌侵權行為人，抗告人聲請保存之該部分
    證據，亦欠缺必要性，不符比例原則。因而否准抗告人保全
    證據之聲請，以裁定予以駁回。
三、按須證據有滅失或礙難使用之虞者，始得向法院聲請保全。
    且保全證據之聲請，應表明應保全之證據，並釋明應保全證
    據之理由，此觀民事訴訟法第368條第1項前段、第370條第1
    項第2款、第4款、第2項之規定自明。查抗告人係「熱水器
    超溫及連續使用超過20±5分鐘的定時防災裝置圖形著作」
    之著作權人，並就「熱水器超溫定時安全裝置」取得新型第
    155122號專利權，其申請專利範圍為：「一種瓦斯熱水器超
    溫定時安全控制裝置係於一瓦斯熱水器之電子控制電路中，
    包括有：一短時間延遲電路(2)含一由電阻、電容所組成之預
    設時限（T1）內作動該電源電路以輸出電源，且須於因超溫
    或長時間使用（如20min）等因素而作動關閉電源者；一溫
    度偵測電路(7)含一由電阻、Ze-ner二極體、PTC（正溫度係
    數熱敏電阻）、一電晶體所組成之偵測溫度（Tｃ）電路；
    以及一長時間定時電路(3)含一由電阻、電容所組成之超過預
    設時限（T2）時作動；一使用狀態記憶電路(8)含一電阻、電
    容組成之RS正反器，用以配憶超溫狀態及超過時限，並進而
    有效的關閉電源者」，有著作權讓與書、中華民國專利證書
    、中華民國專利公報等影本在卷可稽（見原審卷第4至15頁
    ）。抗告人雖主張相對人櫻花股份有限公司製造及販賣之熱
    水器之內部有連續使用20鐘後自動關閉瓦斯控制回路裝置，
    未獲抗告人同意，即構成侵權行為云云，並提出著作權讓與
    書、中華民國專利證書、中華民國專利公報和購買櫻花牌熱
    水器統一發票等影本為證。惟抗告人所擁有之「熱水器超溫
    及連續使用超過20±5分鐘的定時防災裝置圖形著作」之控
    制電路圖形，係包括點火電路、短時間延遲電路、長時間定
    時電路、火燄偵測電路、主火電磁閥控制電路、母火電磁閥
    控制電路、溫度偵測電路及使用狀態記憶等裝置，且有如前
    述之申請專利範圍，而據抗告人於原法院僅提出上開著作權
    讓與書、中華民國專利證書、中華民國專利公報、存證信函
    及最高法院及本院類似案例之判決；於本院則提出購買櫻花
    牌熱水器統一發票等影本為證據，均僅能證明抗告人擁有上
    開著作權及專利權，而統一發票亦只有品名、數量及金額之
    記載，係屬銷售憑證，並無從知悉所銷售物品之內容，未能
    證明相對人確有收受此一存證信函及櫻花公司究竟何產品之
    何部分涉嫌侵害系爭專利及著作權，及究有何侵權之情事？
    尚難逕認相對人櫻花公司有侵害抗告人著作權及專利權之情
    事，而有應保全證據之理由。從而原裁定駁回抗告人之聲請
    ，即無不合。抗告意旨仍執陳詞指摘原裁定不當，求予廢棄
    ，難認有理由，其抗告應予駁回。
四、據上論結，本件抗告為無理由，爰依民事訴訟法第495條之1
    第1項、第449條第1項、第95條、第78條，裁定如主文。
中　　華　　民　　國　　96　　年　　3 　　月　　13　　日
                  民事第五庭    審判長法　官  林陳松
　　　　　　　　　　　　　　          法　官  王重吉
　　　　　　　　　    　　　          法　官  古金男
以上正本係照原本作成。
再為抗告應以適用法規顯有錯誤為理由，並經本院之許可，該許
可以原裁定所涉及之法律見解具有原則上之重要性者為限。
如提起再抗告者應於裁定送達後10日內向本院提出抗告理由狀（
須按照他造人數附具繕本）並繳納抗告裁判費新臺幣1,000元，
同時委任律師或具有律師資格之關係人為代理人。
                                      書記官　詹錫朋
中　　華　　民　　國　　96　　年　　3 　　月　　14　　日
                                                      Ｍ
